【裁判字號】    95,訴,3052
【裁判日期】    951026
【裁判案由】    毒品危害防制條例
【裁判全文】
臺灣高雄地方法院刑事判決              95年度訴字第3052號
公  訴  人  臺灣高雄地方法院檢察署檢察官
被      告  甲○○
上列被告因違反毒品危害防制條例案件，經檢察官提起公訴（95
年度毒偵字第5726號），本院合議庭裁定由受命法官獨任進行簡
式審判程序，判決如下：
    主  文
甲○○連續施用第一級毒品，累犯，處有期徒刑拾月。扣案之第
一級毒品海洛因參拾參包（合計淨重貳點陸貳公克，空包裝重陸
點伍肆公克），殘有海洛因之殘渣袋柒只、剷管壹支，均沒收銷
燬之。扣案之電子秤壹個，沒收之；又施用第二級毒品，累犯，
處有期徒刑陸月。應執行有期徒刑壹年貳月，扣案之第一級毒品
海洛因參拾參包（合計淨重貳點陸貳公克，空包裝重陸點伍肆公
克），殘有海洛因之殘渣袋柒只、剷管壹支，均沒收銷燬之。扣
案之電子秤壹個，沒收之。
    事  實
一、甲○○前因施用毒品案件，經本院裁定送觀察、勒戒後，認
    有繼續施用毒品之傾向，而再裁定令入戒治處所施以強制戒
    治，於民國93年5 月26日執行完畢。又因違反毒品危害防制
    條例案件，經本院分別判處有期徒刑7 月、5 月，並定應執
    行刑有期徒刑10月確定，甫於95年3 月10日縮刑期滿執行完
    畢，詎仍不知悔改。於上開強制戒治期滿執行完畢後5 年內
    ，復基於施用第一級毒品海洛因之概括犯意，自95年5 月上
    旬某日某時起至同年月30日上午8 時許止，以1 至2 天施用
    1 次之頻率，在高雄市○○區○○路103 號5 樓住處內，用
    針筒注射之方式，連續施用第一級毒品海洛因多次。又另基
    於施用第二級毒品甲基安非他命之犯意，於95年5 月29日晚
    上10時許，在高雄市鼓山區同一住處內，以玻璃球燒烤之方
    式，施用第二級毒品甲基安非他命1 次。嗣於95年5 月30日
    上午11時40分許，在其上開住處為警搜索，經警徵得其同意
    採集其尿液送檢驗，結果呈第一級毒品海洛因代謝後嗎啡之
    陽性反應以及第二級毒品甲基安非他命之陽性反應，方查知
    上情。並扣得第一級毒品海洛因海洛因33包（合計淨重2.62
    公克，空包裝重6.54公克），殘有海洛因之殘渣袋7 只、剷
    管1 支、電子秤1 個。
二、案經高雄縣政府警察局仁武分局報告臺灣高雄地方法院檢察
    署檢察官偵查起訴。
    理  由
一、本件被告甲○○所犯為死刑、無期徒刑或最輕本刑為3 年以
    上有期徒刑以外之罪，其於準備程序中就被訴事實為有罪之
    陳述，經法官告知簡式審判程序之旨，並聽取公訴人及被告
    之意見後，依刑事訴訟法第273 條之1 第1 項規定，裁定由
    受命法官獨任進行簡式審判程序，合先敘明。
二、上揭事實，業據被告甲○○於本院審理中坦承不諱，且其於
    95年5 月30日所採驗之尿液，經送往臺灣檢驗科技股份有限
    公司以GC /MS方法（氣相層析/ 質譜儀法）檢驗，結果均確
    呈海洛因代謝後嗎啡之陽性反應以及甲基安非他命之陽性反
    應，此有該公司95年7 月12日濫用藥物尿液檢驗報告1 紙在
    卷可稽，足認被告上開自白確與事實相符，洵堪採為論罪科
    刑之依據。又被告前施用毒品案件，經本院裁定送觀察、勒
    戒後，認有繼續施用毒品之傾向，再經法院裁定入戒治處所
    施以強制戒治，於93年5 月26日執行完畢之事實，有臺灣高
    等法院被告前案紀錄表1 紙附卷可查，被告於前開觀察、勒
    戒、強制戒治執行完畢釋放後5 年內再犯本件施用第一級毒
    品及第二級毒品之罪，自應依法論科。是本件事證明確，被
    告犯行堪予認定。
三、按海洛因係屬毒品危害防制條例第2 條第2 項第1 款所稱之
    第一級毒品，安非他命為同條例第2 條第2 項第2 款所稱之
    第2 級毒品，依法均不得施用。核被告甲○○所為，係犯毒
    品危害防制條例第10條第1 項之施用第一級毒品罪及同條例
    第10條第2 項之施用第二級毒品罪。其持有海洛因及安非他
    命後，進而施用，其持有海洛因及安非他命之低度行為應被
    其施用之高度行為所吸收，均不另論罪。又被告於行為後，
    如附表所示之相關法律均業經變更，並俱於95年7 月1 日施
    行，玆經整體比較結果，裁判時法並未較為有利，從而依刑
    法第2 條第1 項規定，自應適用各該行為時法，亦即修正前
    刑法。查本件被告前後多次施用第一級毒品犯行，時間緊接
    ，觸犯係構成要件相同之罪名，顯然基於概括犯意反覆實施
    ，應依修正前刑法第56條之連續犯規定論以一罪，並加重其
    刑。又其所犯上開連續施用第一級毒品及施用第二級毒品二
    罪間，犯意各別，行為互異，應予分論併罰。另被告曾因違
    反毒品危害防制條例案件，經本院分別判處有期徒刑7 月、
    5 月，並定應執行刑10月確定，甫於95年3 月10日縮刑期滿
    執行完畢等情，有臺灣高等法院被告前案紀錄表1 份附卷可
    稽。其於前開有期徒刑執行完畢後5 年內，再犯本件有期徒
    刑以上之罪，為累犯，應依修正前刑法第47條之規定加重其
    刑，且與前開連續施用第一級毒品之罪，並遞加重之。爰審
    酌被告前已因施用毒品案件經觀察、勒戒、強制戒治後，本
    應徹底戒除毒癮，不料其竟仍繼續施用毒品，已如上述，顯
    見其並無戒除毒害之決心，本不宜寬貸，惟念其犯後坦承犯
    行，且施用毒品乃自戕一己之身體健康，並具有病患性人格
    之特質，其行為本身對社會所造成之危害並非直接、鉅大等
    一切情狀，分別量處如主文所示之刑，並定其應執行刑，以
    資懲儆。
四、扣案之白粉共33包（毛重共9.25公克），經送鑑驗結果，確
    含第一級毒品海洛因之成分（合計驗後淨重2.62公克，空包
    裝重6.54公克），有法務部調查局95年7 月13日調科壹字第
    220023715 號鑑定通知書在卷可稽，應依毒品危害防制條例
    第18條第1 項前段宣告沒收銷燬之，而其上之包裝袋應殘留
    有些微毒品，客觀上無法析離，應視同毒品併宣告沒收銷燬
    ，至送驗耗損部分因已滅失，爰不另宣告沒收銷燬。另扣案
    之海洛因之殘渣袋7 只、剷管1 支等物，均為被告用以施用
    海洛因之物，業經其供呈在卷，又上開物品經送鑑定結果，
    均含有第一級毒品海洛因之殘留，有高雄醫學大學附設中和
    紀念醫院檢驗報告9 紙附卷可參，因客觀上已無法與殘留之
    海洛因完全析離，應視同毒品，爰均依毒品危害防制條例第
    18條第1 項前段規定，不論屬於犯人與否，均沒收銷燬之。
    又扣案之電子秤1 個，為被告用以分裝前開毒品所用之物，
    亦業經其供呈在卷，自應依同條例第19條第1 項前段規定宣
    告沒收。末扣案之空夾鏈袋1 批，被告否認為其所有，亦無
    證據證明係供其用以施用海洛因之物，且經送鑑定結果，並
    未含有第一級毒品海洛因之殘留，有高雄醫學大學附設中和
    紀念醫院檢驗報告1 紙附卷可參，故亦非違禁物，爰不另予
    宣告沒收，附此敘明。（沒收為從刑，依最高法院95年度第
    8 次刑庭會議決議一(五)，應依主刑所適用之法律，而前開所
    宣告之徒刑，應依連續犯及累犯加重其刑，既適用修正前之
    刑法，沒收部分自亦應適用修正前之刑法，並予敘明）。
據上論斷，應依刑事訴訟法第273 條之1 第1 項、第284 條之1
、第299 條第1 項前段，毒品危害防制條例第10條第1 項、第2
項、第18條第1 項前段、第19條第1 項前段，刑法第2 條第1 項
前段、第11條、修正前刑法第56條、第47條、第51條第5 款，判
決如主文。
本案經檢察官乙○○到庭執行職務
中    華    民    國    95    年    10    月    26    日
                    刑事第八庭  法  官  王俊彥
如不服本判決，應於收受送達後10日內向本院提出上訴書狀。
以上正本證明與原本無異。
中    華    民    國    95    年    10    月    26    日
                                書記官  鄭永媚
附表：
┌──────┬─────────────┬─────────────┬───────┬────┐
│相關變更條文│行為時法（下稱舊法）之內容│裁判時法（下稱新法）之內容│比  較  理  由│備    註│
├──────┼─────────────┼─────────────┼───────┼────┤
│ 【連續犯】 │第56條：連續數行為而犯同一│（刪除）                  │新法刪除連續犯│被告先後│
│            │之罪名者，以一罪論。但得加│                          │之規定。      │多次之犯│
│            │重其刑至2 分之1 。        │                          │              │行，依新│
│            │                          │                          │              │法須分論│
│            │                          │                          │              │併罰，依│
│            │                          │                          │              │舊法則僅│
│            │                          │                          │              │論一罪，│
│            │                          │                          │              │是舊法有│
│            │                          │                          │              │利。    │
├──────┼─────────────┼─────────────┼───────┼────┤
│ 【累犯】   │1、修正前刑法第47條：「受 │1、修正後刑法第47條第1 項 │              │不論依修│
│            │   有期徒刑之執行完畢，或 │   ：「受徒刑之執行完畢， │              │正前之刑│
│            │   受無期徒刑或有期徒刑一 │   或一部之執行而赦免後， │              │法47條，│
│            │   部之執行而赦免後，五年 │   五年以內故意再犯有期徒 │              │或修正後│
│            │   以內再犯有期徒刑以上之 │   刑以上之罪者，為累犯， │              │刑法47條│
│            │   罪者，為累犯，加重本刑 │   加重本刑至二分之一。」 │              │第1項， │
│            │   至二分之一。」。       │   。                     │              │均構成累│
│            │                          │                          │              │犯。    │
├──────┼─────────────┴─────────────┴───────┴────┤
│整體比較結果│舊法連續犯只論以一罪，較為有利。                                                │
└──────┴────────────────────────────────────────┘
附錄本案論罪法條：
毒品危害防制條例第10條第1項、第2項
施用第一級毒品者，處6 月以上5 年以下有期徒刑。
施用第二級毒品者，處3 年以下有期徒刑。


司法院資訊處製作；財團法人民間司法改革基金會備份。
